臺灣新竹地方法院民事小額判決
111年度竹北小字第313號
原      告  鍾玲杰  
被      告  曾丞富  
上列當事人間請求損害賠償事件，原告就本院110年度金訴字第9
7號違反洗錢防制法等刑事案件提起附帶民事訴訟（110年度附民
字第185號），經本院刑事庭移送前來，本院於民國111年8月25
日言詞辯論終結，判決如下︰ 
    主  文
原告之訴及假執行之聲請均駁回。
訴訟費用新臺幣零元由原告負擔。
    事實及理由
一、按訴狀送達後，原告不得將原訴變更或追加他訴，但擴張或
    減縮應受判決事項之聲明者，不在此限，民事訴訟法第255
    條第1項第3款定有明文。原告原起訴請求被告與刑案同案被
    告吳秉諺、陳岳崧、溫彥鈞、林哲永、廖威智(以下逕稱姓
    名)共6人連帶給付新臺幣(下同)327,000元，及自刑事帶民
    事訴訟起訴狀繕本送達翌日起至清償日止，按週年利率5％計
    算之利息(見附民卷第5-6頁)。嗣吳秉諺、陳岳崧、溫彥鈞
    、林哲永、廖威智等5人刑事案件受免訴判決，原告對該5人
    之附帶民事訴訟經本院刑事庭依刑事訴訟法第503條第1項前
    段規定判決駁回(見竹北司簡調卷)，故原告所提附帶民事訴
    訟之對象僅餘被告1人，原告於調解程序中變更訴之聲明為
    請求被告給付54,500元，並於言詞辯論程序確認仍請求法定
    遲延利息，此有調解程序筆錄、言詞辯論筆錄可考（見竹北
    司簡調卷、竹北小卷第57頁）。核原告所為，屬減縮應受判
    決事項之聲明，依上開規定，應予准許，合先敘明。
二、原告主張：
　㈠吳秉諺於民國109年年初與「誠信做事」、「一一」等真實身
    分不詳之成年人共組詐欺集團，並於109年3月間，自行招募
    陳岳崧、被告等2人，及透過陳岳募招募温彥鈞、林哲永及
    廖威智等3人加入該詐欺集團；其分工係由吳秉諺自行或指
    示陳岳崧出面招募車手並取得多個金融機構帳戶(含實體帳
    戶帳號及網路銀行帳號及密碼)，同時由吳秉諺提供其在中
    華郵政股份有限公司（下稱郵局）開立之帳號000000000000
    0000帳戶內（下稱「吳秉諺郵局帳戶」）或台新國際商業銀
    行股份有限公司（下稱台新銀行）帳號0000000000000000帳
    戶（下稱「吳秉諺台新銀行帳戶」）內，供車手設定多組約
    定轉帳帳戶，作為詐騙民眾匯款、轉帳使用，吳秉諺則不定
    時登入各該金融機構帳戶查詢是否有贓款入帳及帳戶是否已
    列為警示帳戶而無法使用等情，再依贓款入款進度，自行或
    透過陳岳崧指示被告及温彥鈞、林哲永及廖威智等人自金融
    機構帳戶內取款或利用網路ATM轉帳，將詐騙所得款項由第
    一層帳戶再轉至第二層帳戶。而吳秉諺、陳岳崧、温彥鈞及
    其所屬詐欺集團之成員，共同意圖為自己不法之所有，基於
    3人以上共同詐欺取財及掩飾、隱匿特定犯罪所得去向之詐
    欺及洗錢之犯意聯絡，先由該詐欺集團之某成年成員於109
    年4月間某日，利用交友軟體結識原告後，向原告謊稱：可
    匯款至指定帳戶以投資澳門博弈產業獲利云云，使原告陷於
    錯誤，依指示於109年4月11日至109年4月17日，共匯款327,
    000元至溫彥鈞在中國信託商業銀行股份有限公司開立之帳
    號000-000000000000號帳戶（下稱「温彥鈞中國信託銀行帳
    戶」）內，次由吳秉諺通知陳岳崧進款，再由陳岳崧指示温
    彥鈞利用自動櫃員機取款或由利用中國信託銀行網路ATM，
    自「温彥鈞中國信託銀行帳戶」內，轉出款項至「吳秉諺郵
    局帳戶」或「吳秉諺台新銀行帳戶」內，再由吳秉諺臨櫃取
    款，以此方式掩飾或隱匿詐欺犯罪所得之去向、所在。原告
    因上述詐欺行為，受有327,000元之財產損失。
　㈡被告與吳秉諺等人認識又係朋友，對於吳秉諺等人之行為不
    可能不知情。被告亦表示曾向吳秉諺收取報酬，而被告帳戶
    遭凍結時，裡面有100多萬元，倘若被告沒有參與詐騙行為
    ，為何帳戶裡有這麼多錢，可見被告辯詞太過牽強。況且被
    告與吳秉諺等人同為刑事案件之被告，足見與吳秉諺等人為
    同一詐欺集團，其等如何各司其職，被害人無從知曉。原告
    僅就所受損害請求賠償，因詐欺集團成員經起訴者有6位，
    故對被告請求損害額之6分之1，即54,500元，爰依侵權行為
    法律關係請求被告賠償。
　㈢並聲明：⑴被告應給付原告54,500元，及自刑事帶民事訴訟起
    訴狀繕本送達翌日起至清償日止，按週年利率5％計算之利息
    。⑵願供擔保請准宣告假執行。
三、被告則以：
　　伊係被朋友陷害，從頭到尾均不知情。伊開白牌計程車，認
    識吳秉諺才半年，吳秉諺叫伊開車跑哪裡，伊就跑哪裡，伊
    只收取應得之車資。當時伊要辦貸款，才將存摺借給吳秉諺
    做資金流動，並不知悉存摺裡頭的錢有問題。原告一直說伊
    有上繳錢，但伊上繳的錢也沒有原告的錢。刑案一審採納伊
    所述，就詐欺部分判無罪，但高院改判有罪，目前上訴第三
    審等語置辯。並聲明：駁回原告之訴及假執行之聲請
四、得心證之理由：
  ㈠按因故意或過失，不法侵害他人之權利者，負損害賠償責任
    。故意以背於善良風俗之方法，加損害於他人者亦同。違反
    保護他人之法律，致生損害於他人者，負賠償責任。但能證
    明其行為無過失者，不在此限，民法第184條固定有明文。
    惟當事人主張有利於己之事實者，就其事實有舉證之責任，
    民事訴訟法第277條前段亦規定甚明。是以民事訴訟如係由
    原告主張權利者，應先由原告負舉證之責，若原告先不能舉
    證，以證實自己主張之事實為真實，則被告就其抗辯事實即
    令不能舉證，或其所舉證據尚有疵累，亦應駁回原告之請求
    。
  ㈡原告就其主張，以本院110年度金訴字第97號刑事判決、臺灣
    高等法院111年度上訴字第161號刑事判決為證。經查：
　⒈被告經臺灣新竹地方檢察署檢察官以109年度偵字第7935號、
    第8765號、第12385號、第12919號、第13128號、第13521號
    、110年度偵字第99號、第621號、第670號、第943號、第20
    79號、第2092號提起公訴，有起訴書附卷可參(見竹北小卷
    第9-25頁)。依起訴書所載，被告涉犯之2次共同詐欺取財行
    為，即起訴書附表三與附表五，被害人分別係吳昭蓉與成玟
    涓，並無原告。被告經本院110年度金訴字第97號刑事判決
    認定僅犯洗錢罪、詐欺取財部分不另為無罪之諭知後，檢察
    官、被告均不服提起上訴，嗣經臺灣高等法院111年度上訴
    字第161號刑事判決撤銷改判，認被告夥同吳秉諺、廖威智
    等人，對吳昭蓉、成玟涓各犯共同詐欺取財罪，此有判決書
    存卷足考(見竹北司簡調卷、竹北小卷第27-47頁)。從而，
    被告與吳秉諺、廖威智等人所為之共同詐欺取財犯行，係對
    吳昭蓉、成玟涓所為，並造成吳昭蓉、成玟涓之財產損害，
    堪以認定。
　⒉依上開起訴書所載，原告為起訴書附表一被害人之一，對原
    告實施詐欺行為經檢察官起訴者係吳秉諺、陳岳崧及溫彥鈞
    ，被告並不在內，同有起訴書可憑。基此，即令原告受吳秉
    諺、陳岳崧、溫彥鈞等人詐騙而受有金錢之損害，亦難以認
    定被告參與吳秉諺等人對原告之詐欺行為。　　
　⒊綜就上情，原告雖係吳秉諺所屬詐欺集團之被害人之一，惟
    被告並非對原告實施詐欺行為之人；而被告雖係吳秉諺所屬
    詐欺集團之成員之一，然被告實施詐術之被害人僅起訴書附
    表三、五之吳昭蓉與成玟涓，並無原告。是以，上開起訴書
    雖起訴包括被告在內共6人，但不能因此認為起訴書附表一
    、二、四、六之被害人亦遭被告詐騙。原告既非被告詐欺取
    財犯行之被害人，則原告執前揭刑事判決主張被告對其構成
    侵權行為，請求被告賠償54,500元，即難謂可採。
　㈢原告另主張被告與吳秉諺等人係朋友，對吳秉諺之行為不可
    能不知情云云，乃原告個人之推測，尚乏客觀證據可佐，尚
    難以被告與吳秉諺為朋友關係，逕認被告有參與吳秉諺對原
    告之詐騙行為。原告又主張被告帳戶遭凍結時內有100多萬
    元鉅款一節，承前所述，被告經刑事判決認定對吳昭蓉、成
    玟涓共同實施詐術，則被告帳戶內之款項，自有可能係吳昭
    蓉、成玟涓所匯入。況依起訴書所載，原告係將款項匯入「
    温彥鈞中國信託銀行帳戶」內，之後款項轉至「吳秉諺郵局
    帳戶」或「吳秉諺台新銀行帳戶」，但不曾轉入被告帳戶內
    ，尚無從以被告帳戶內有鉅款，遽認與原告匯出之款項有關
    。此外，原告對於被告有何故意、過失不法侵害其權利，或
    故意以背於善良風俗之方法，或違反保護他人之法律，致其
    受有金錢損害等要件，並未提出刑案判決以外之其他證據可
    資佐證，原告前開主張，尚無從採。原告依侵權行為法律關
    係請求被告賠償54,500元，尚乏所據。
五、綜上，原告依侵權行為損害賠償之法律關係，請求被告給付
    54,500元，及自附帶民事起訴狀繕本送達翌日起至清償日止
    ，按週年利率5％計算之利息，為無理由，應予駁回。原告受
    敗訴判決，其假執行之聲請即失所依據，應併予駁回。
六、本件事證已臻明確，兩造其餘之攻擊防禦方法及所提證據，
    於判決結果不生影響，爰不一一論列，併此敘明。 
七、本件係刑事附帶民事訴訟，由刑事庭裁定移送民事庭之事件
    ，依刑事訴訟法第504條第2項規定，免納裁判費，目前亦無
    其他訴訟費用支出，本無確定訴訟費用額必要，惟仍依民事
    訴訟法第78條規定，諭知訴訟費用之負擔，附此敘明。 
中　　華　　民　　國　　111 　年　　9 　　月　　8 　　日
                  竹北簡易庭   法　官　李珮瑜
以上正本係照原本作成。　　　　　　　　　
如不服本判決，須以違背法令為理由，於判決送達後20日內向本
庭提出上訴狀（應按他造當事人之人數附繕本）；如委任律師提
起上訴者，應一併繳納上訴審裁判費。　　　　　　
中  　華　　民　　國　　111 　年　　9 　　月　　8 　　日
                                書記官　鄧雪怡

附錄：
一、民事訴訟法第436條之18第1項：
    （小額訴訟程序）判決書得僅記載主文，就當事人有爭執事
　　項，於必要時得加記理由要領。
二、民事訴訟法第436條之24第2項：
    對於小額程序之第一審裁判上訴或抗告，非以其違背法令為
　　理由，不得為之。
三、民事訴訟法第436條之25：
    上訴狀內應記載上訴理由，表明下列各款事項：
    ㈠原判決所違背之法令及其具體內容。
    ㈡依訴訟資料可認為原判決有違背法令之具體事實。　　　
      以上正本證明與原本無異。